【裁判字號】    90,訴,999
【裁判日期】    901221
【裁判案由】    違反槍砲彈藥刀械管制條例等
【裁判全文】
臺灣臺北地方法院刑事判決                            九十年度訴字第九九九號
    公  訴  人  臺灣臺北地方法院檢察署檢察官
    被      告  乙○○
    指定辯護人  甲○
右列被告因違反槍砲彈藥刀械管制條例等案件，經檢察官聲請簡易判決處刑（九十年
度偵字第七九三七號），甲○認不宜簡易判決處刑，改依通常程序審理，判決如左：
    主  文
乙○○未經許可，持有可發射子彈具有殺傷力之改造玩具手槍，處有期徒刑壹年貳月
，併科罰金新臺幣參萬元，罰金如易服勞役，以新臺幣玖佰元即銀元參佰元折算壹日
。
扣案之仿ＧＬＯＣＫ廠半自動手槍製造之改造玩具手槍壹枝（內含彈匣壹個，槍枝管
制編號0000000000）及子彈參顆均沒收。
    事  實
一、乙○○於民國九十年二月十七日晚上十時許駕車行經臺北市○○○路與復興北路
    口時，因與不詳車號之自小客車駕駛發生超車糾紛，遂與該車駕駛之不詳姓名男
    子下車發生爭執，該不詳姓名男子即拿出具有殺傷力之改造玩具手槍一把朝天發
    射一發子彈，經乙○○以手持之鋁棒將該手槍打落在地，適有一警車巡邏經過該
    處，乙○○及該不詳姓名男子即均駕車離開現場，隨後乙○○即意圖為自己不法
    之所有而基於侵占遺失物及持有可發射子彈具有殺傷力改造玩具手槍與子彈之故
    意而折返現場，乙○○明知未經許可不得持有槍彈仍拾起該遺落之改造手槍一把
    （含彈匣一個及彈匣內子彈五顆）予以侵占入己並進而持有。嗣於同年月十八日
    上午四時許，乙○○攜帶上開槍彈至臺北市○○○路○段五十號前，為警在其身
    上扣得前揭改造玩具手槍一把（含彈匣一個及彈匣內子彈五顆）（聲請書誤載為
    子彈三顆及彈殼二個）。
二、案經臺北市政府警察局中山分局報告臺灣臺北地方法院檢察署檢察官聲請簡易判
    決處刑。
    理  由
一、訊據被告乙○○對於拾獲並持有上開改造玩具手槍及子彈之事實均坦承不諱，惟
    辯稱：持有之原因係因為想繳交給熟識之警員等語云云。經查：被告雖辯稱持有
    扣案槍彈係為繳交給熟識之警員，然渠於甲○訊問時亦自承該熟識之永和分局警
    員已舉槍自盡死亡（見甲○九十年十一月十六日訊問筆錄），故被告所為答辯顯
    係無從進行調查之事項，自難逕為有利於被告之認定，而被告拾獲並進而持有扣
    案槍彈之犯行亦據證人鍾文忠結證無訛（見偵卷第三十五、三十六頁），並有自
    被告身上查獲具殺傷力改造玩具手槍一把（內含彈匣一個及子彈五顆）可證，且
    扣案槍彈經送內政部警政署刑事警察局鑑定亦認：（一）係仿ＧＬＯＣＫ廠半自
    動手槍製造之玩具手槍更換土造金屬槍管改造而成之手槍一枝（槍枝管制編號0
    000000000），機械性能良好，可擊發適用子彈，具殺傷力；（二）子
    彈五顆均係土造子彈，具直徑約九ｍｍ金屬彈頭，經採樣二顆試射，均可擊發，
    具殺傷力，此有該局九十年二月二十三日刑鑑字第二五三一六號鑑驗通知書在卷
    可稽（見偵查卷第二十七頁），足認被告之自白與事實相符，本件事證明確，應
    依法論科。
二、按槍砲彈藥刀械管制條例第十條規定所稱之模型槍，係指原設計非供殺敵、獵物
    ，而使用特殊（空白）子彈，可供田徑比賽起步信號、亦可供以嚇退野獸，或射
    擊訓練等用途之金屬材質槍枝，而同條例第十一條所稱之其他可發射金屬或子彈
    具有殺傷力之槍枝，係指改造模型槍以外經製造、改造具殺傷力之其他槍枝（內
    政部警政署刑事警察局八十五年一月十五日八五刑鑑字第七八０一九號函參照）
    。本件公訴人認被告應係犯同條例第十條第四項未經許可持有改造模型槍罪嫌，
    惟扣案之改造玩具手槍為玩具手槍更換土造金屬槍管改造而成，應屬同條例第十
    一條所稱之可發射子彈具有殺傷力之槍枝，而非模型槍甚明，故公訴人所引用起
    訴法條容有未洽，然公訴人於甲○已當庭更正被告持有改造玩具手槍部分應係犯
    該條例第十一條第四項之罪，是核被告所為，係犯刑法第三百三十七條之侵占遺
    失物罪、槍砲彈藥刀械管制條例第十一條第四項之未經許可持有可發射子彈具有
    殺傷力改造玩具手槍罪及同條例第十二條第四項之未經許可持有子彈罪。被告以
    一持有行為，同時持有改造手槍及子彈，係一行為觸犯數罪名而為想像競合犯，
    應依刑法第五十五條規定從一重之未經許可持有改造手槍罪處斷，又被告持有行
    為係繼續犯屬實質一罪。而被告所犯侵占遺失物罪與未經許可持有改造玩具手槍
    間，有方法結果之牽連關係，應依刑法第五十五條之規定，從未經許可持有改造
    手槍罪之重罪處斷。爰審酌槍彈屬高度危險之物品，非經主管機關許可不得擅自
    持有，以維社會大眾安全，被告無故持有犯行，嚴重危害社會安全，惟鑑於其犯
    後尚能坦承犯行，深具悔意態度良好，及其品行、犯罪之動機、目的、手段、生
    活狀況、智識程度等一切情狀，量處如主文所示之刑，並就其併科罰金部分諭知
    易服勞役之折算標準，以示懲戒。至扣案之改造玩具手槍一枝及子彈三顆均係違
    禁物，而彈匣一個係扣案槍枝之部分零件，亦係違禁物，均應依刑法第三十八條
    第一項第一款宣告沒收，另扣案子彈原係五顆，簡易判決聲請書誤載為三顆應予
    更正，而扣案之五顆子彈中之二顆已經鑑驗單位鑑定試射而不具殺傷力，且該二
    顆彈殼亦非被告所有，是就試射後之彈殼二個自不予宣告沒收，附此敘明。
三、至辯護人雖另為被告辯護稱：被告已供述槍彈來源，請求依槍砲彈藥刀械管制條
    例第十八條第四項減輕其刑。惟查該條例第十八條第四項須以自白並供述全部槍
    彈之來源並因而查獲或防止重大危害治安事件之發生者，始得減輕或免除其刑，
    是雖被告於偵查及甲○均已自白，然並未因其自白而查獲或防止重大危害治安事
    件之發生，是尚無適用槍砲彈藥刀械管制條例第十八條第四項予以減刑之餘地，
    另該條例第十九條強制工作之規定亦經總統於九十年十一月十四日公布刪除，自
    無庸另對被告諭知強制工作之保安處分，均併予敘明。
據上論斷，應依刑事訴訟法第四百五十二條、第二百九十九條第一項前段，槍砲彈藥
刀械管制條例第十一條第四項、第十二條第四項，刑法第十一條前段、第三百三十七
條、第五十五條、第四十二條第二項、第三十八條第一項第一款，現行法規所定貨幣
單位折算新臺幣條例第二條，罰金罰鍰提高標準條例第二條，判決如主文。
本案經檢察官邱舜韶到庭執行職務
中    華    民    國     九    十  年     十    二      月    二十一    日
                                      臺灣臺北地方法院刑事第六庭
                                          審判長  法  官  黃俊明
                                                  法  官  黃程暉
                                                  法  官  劉煌基
右正本證明與原本無異。
如不服本判決，應於判決送達後十日內，向甲○提出上訴狀。
                                                  書記官  張漪蕙
中    華    民    國     九    十  年     十    二      月    二十一    日
附錄本案論罪科刑法條全文
槍砲彈藥刀械管制條例第十一條
未經許可製造、販賣或運輸第四條第一項第一款所稱其他可發射金屬或子彈具有殺傷
力之各式槍者，處五年以上有期徒刑，併科新臺幣一千萬元以下罰金。
未經許可、轉讓、出租或出借前項所列槍者，處三年以上十年以下有期徒刑，併科
新臺幣七百萬以下罰金。
意圖供自己或他人犯罪之用，而犯前二項之罪者，處無期徒刑或七年以上有期徒刑，
併科新臺幣一千萬元以下罰金。
未經許可，持有、寄藏或意圖販賣而陳列第一項所列槍者，處一年以上七年以下有
期徒刑，併科新臺幣七百萬元以下罰金。
第一項至第三項之未遂犯罰之。
刑法第三十八條


司法院資訊處製作；財團法人民間司法改革基金會備份。
